【裁判字號】    95,台上,1763
【裁判日期】    950407
【裁判案由】    違反毒品危害防制條例
【裁判全文】
最高法院刑事判決            九十五年度台上字第一七六三號
    上  訴  人  甲○○
                        （另案在台灣台北監獄執行中）
    選任辯護人  蔡宏修律師
上列上訴人因違反毒品危害防制條例案件，不服台灣高等法院中
華民國九十五年一月十八日第二審判決（九十四年度上訴字第三
七八六號，起訴案號：台灣台北地方法院檢察署九十四年度偵字
第六七九七號），提起上訴，本院判決如下：
    主  文
原判決關於販賣第三級毒品部分撤銷，發回台灣高等法院。
    理  由
本件原判決認定上訴人甲○○明知愷他命（Ketamine）係毒品危
害防制條例第二條第二項第三款所列之第三級毒品，不得非法販
賣，竟基於販賣營利之概括犯意，自民國九十三年八月二十九日
起至同年九月四日止，以每支（或稱每「管」、「瓶」，確實重
量不詳）新台幣（下同）八百元至一千元之價格，連續在台北市
及台北縣等地，分別販賣予不詳姓名人牟利。其中九十三年八月
二十九日販賣二次，一次販賣七支得款七千元，一次二十一支得
款二萬元，九十三年八月三十日販賣三次，一次一支得款一千元
，一次五十支得款五萬元，一次三十支得款三萬元，九十三年九
月四日販賣一次二支得款一千六百元，共計十萬九千六百元。嗣
於同年十月二十一日上午八時三十分許，在其台北市○○○路○
段九十三巷十九號七樓之三住處經警查獲，並扣得其所有如原判
決附表編號一至四所示之物。又承前販賣營利之概括犯意，於同
年十二月二十六、二十七日間，在台北市○○○路附近，以十萬
元之價格，向一綽號「阿正」之成年男子，販入如該附表編號五
所示之愷他命，然未及賣出，即於同年月二十九日下午十一時四
十分許，在同前住處經警查獲，並扣得如該附表編號五、六所示
之物等情。因而將第一審關於此部分之科刑判決撤銷，改判論處
上訴人連續販賣第三級毒品（累犯）罪刑，固非無見。
惟查：(一)按科刑判決書，須先認定犯罪事實，然後於理由內敘明
其認定犯罪所憑之證據，方足以資論罪科刑，如認定事實與其所
採用之證據，及其認定之理由不相適合，即屬理由矛盾，其判決
當然為違背法令。依原判決認定之事實，上訴人係於九十三年八
月二十九日起至同年九月四日止，連續販賣第三級毒品愷他命，
其犯罪時間僅有七天，但於理由欄內記載審酌上訴人犯罪情狀時
，卻認定上訴人「販賣期間近四月等一切情狀」為論處上訴人罪
刑之依據，致認定之事實與理由之說明不相適合，有判決理由矛
盾之違法。(二)原判決理由欄說明查扣如原判決附表編號一之愷他
命一包（原淨重二六．四八公克，驗餘淨重二六．四公克），經
送請內政部警政署刑事警察局鑑定之結果，確含有愷他命之成分
，有內政部警政署刑事警察局九十三年十一月二十六日刑鑑字第
０九三０二一六八五０號鑑驗通知書在卷可稽。然依據該鑑驗通
知書之記載，前揭愷他命一包，除含有愷他命成分外，尚含有第
四級毒品「苯巴比妥」成分（見台灣板橋地方法院檢察署九十三
年度偵字第一七二三五號卷第六十九頁），原判決理由欄之記載
已與前揭證據資料不符；如前揭扣案之愷他命一包，係上訴人販
賣予不詳姓名人所餘之第三級毒品，則上訴人之行為是否同時有
販賣第四級毒品之想像競合犯關係？實情是否如此？原判決未調
查審認，亦有調查未盡之違法。(三)依起訴書之記載，檢察官起訴
上訴人連續販賣第三級毒品愷他命予綽號「小奧迪」、「鳥」、
「可樂」、「安迪」、「勇慶」、「智」、「仁」、「鴻」等人
，及意圖營利以十萬元之價格，向綽號「阿正」之成年男子購入
第三級毒品愷他命等情，並未起訴上訴人於九十三年八月二十九
日、同年月三十日及同年九月四日販賣第三級毒品愷他命予「不
詳姓名人」，原判決併予審判，並未敘明其理由，亦有判決不備
理由之違法。上訴意旨執以指摘原判決此部分不當，非無理由，
應認原判決此部分有發回更審之原因。原判決不另為無罪諭知部
分，因與發回部分有裁判上一罪關係，應併予發回。
據上論結，應依刑事訴訟法第三百九十七條、第四百零一條，判
決如主文。
中    華    民    國  九十五  年    四    月    七    日
                      最高法院刑事第十庭
                          審判長法官  洪  清  江
                                法官  石  木  欽
                                法官  李  伯  道
                                法官  林  勤  純
                                法官  陳  晴  教
      本件正本證明與原本無異
                                      書  記  官
中    華    民    國  九十五  年    四    月   十七   日
                                                      Ｋ


司法院資訊處製作；財團法人民間司法改革基金會備份。
